臺灣彰化地方法院彰化簡易庭民事判決
111年度彰簡字第363號
原      告  凱基商業銀行股份有限公司


法定代理人  魏寶生  


被      告  曾塘竣(原姓名曾瑋德)

            徐阿款  
            曾文鈴  
            曾齡瑩  
            曾維崧  
            曾文秀  
上列當事人與被告曾塘竣等人間請求撤銷遺產分割登記事件，本
院不經言詞辯論，判決如下：
    主      文
原告之訴駁回。
訴訟費用由原告負擔。
    事實及理由
一、原告主張：被告曾塘竣（原姓名曾瑋德）積欠原告信用貸款
    債務未清償，而被告曾塘竣之被繼承人曾朝祿死亡後遺有如
    附表所示之財產（下稱系爭遺產），然被告間竟協議將系爭
    遺產由被告徐阿款一人繼承，被告曾塘竣等同將其應繼承之
    財產權利無償移轉予被告徐阿款，該行為雖未必然陷被告曾
    塘竣於無資力，然被告間之行為已使原告之債權無法獲得清
    償，爰依民法第244條規定提起本件訴訟等語，並聲明：（
    一）被告間就系爭遺產所為之遺產分割協議債權行為，及就
    附表編號1、2所示之不動產於民國106年9月29日之分割繼承
    登記行為均應撤銷。（二）被告徐阿款應就附表編號1、2所
    示之不動產於106年9月29日之分割繼承登記塗銷。
二、按原告之訴，依其所訴之事實，在法律上顯無理由者，法院
    得不經言詞辯論，逕以判決駁回之。但其情形可以補正者，
    審判長應定期間先命補正，民事訴訟法第249條第2項第2款
    定有明文，該規定於簡易訴訟程序亦有適用，此觀民事訴訟
    法第436條第2項自明。次按民法第1164條所定之遺產分割，
    係以遺產為一體，整個的為分割，而非以遺產中個別財產為
    分割對象，亦即遺產分割之目的在遺產公同共有關係全部之
    廢止，而非各個財產公同共有關係之消滅。準此，倘全體繼
    承人就被繼承人之全部遺產協議分割，該分割協議係存於被
    繼承人之遺產整體，繼承人之債權人不得以全部遺產中某個
    別之遺產分配有害債權，就該個別遺產之分配訴請法院撤銷
    。
三、查被繼承人曾朝祿於106年8月9日死亡時，除附表所示之系
    爭遺產外，尚有臺中市○○區○○○段0000地號土地之所有權（
    應有部分1/18，係曾朝祿再轉繼承自廖雀，於110年5月7日
    申報，於110年8月5日登記由被告等人繼承）乙節，有遺產
    分割協議書、財政部中區國稅局遺產稅免稅證明書、財政部
    中區國稅局彰化分局函覆遺產稅申報書、異動索引資料、臺
    中市大里地政事務所函暨繼承登記申請書等資料附卷可稽。
    本院前於111年5月10日以裁定命原告於收受裁定後10日內前
    來閱卷並補正，並應以被繼承人曾朝祿之全部遺產為撤銷標
    的，並補正正確之訴之聲明。然原告於111年5月12日收受上
    開裁定，於同年6月2日陳報之「民事起訴狀」中仍聲明同前
    ，而未將臺中市○○區○○○段0000地號土地（應有部分1/18）
    列為撤銷之標的，揆諸前揭說明，顯於法未合。綜上所述，
    原告之訴顯無理由，應予駁回。
四、依民事訴訟法第436條第2項、第249條第2項、第78條，判決
    如主文。 
中　　華　　民　　國　　111 　年　　7 　　月　　15　　日
                  臺灣彰化地方法院彰化簡易庭
                      法　官　李欣恩
以上正本係照原本作成。　　　　　　　　　　　
如不服本判決，應於送達後20日內，向本院提出上訴狀並表明上
訴理由，如於本判決宣示後送達前提起上訴者，應於判決送達後
20日內補提上訴理由書（須附繕本）。　　　　　　　　　　
中　　華　　民　　國　　111 　年　　7 　　月　　15　　日
                      書記官  顏麗芸

附表：
編號 財產種類 坐落所在地或名稱 權利範圍  1 土地 彰化縣○○鎮○○段000地號 全部  2 房屋 彰化縣○○鎮○○段00○號（門牌號碼：忠信路44號） 全部  3 投資 有限責任彰化第一信用合作社股金   4 動產 裕隆汽車（車牌號碼：00-0000號）